臺灣新北地方法院刑事判決
111年度訴字第363號
公  訴  人  臺灣新北地方檢察署檢察官
被      告  楊宥涵



選任辯護人  陶秋菊律師(法扶律師)
上列被告因違反藥事法案件，經檢察官提起公訴（110年度偵字
第18537號），被告於本院準備程序進行中就被訴事實為有罪之
陳述，經合議庭裁定由受命法官獨任進行簡式審判程序，判決如
下：
    主  文
丙○○犯轉讓禁藥罪，累犯，處有期徒刑肆月。 
    事  實
一、丙○○明知甲基安非他命屬第二級毒品，亦屬藥事法所規範之
    禁藥，依法不得轉讓，竟基於轉讓禁藥甲基安非他命之犯意
    ，於民國110年4月6日上午10時許（起訴書誤載為109年，應
    更正），在新北市○○區○○街000號住處內，將僅供單次施用
    之少量甲基安非他命（無證據證明達淨重10公克以上）放入
    予乙○○之吸食器內，轉讓予乙○○施用1次。嗣為警於同日上
    午10時30分許，在上址執行搜索扣得該吸食器，而查悉上情
    。
二、案經臺北市政府警察局信義分局移送臺灣新北地方檢察署檢
    察官偵查起訴。
    理  由
壹、得心證之理由：
一、訊據被告丙○○於警詢、偵查及本院準備程序、審理中對於上
    揭犯罪事實均坦承不諱，並有下列補強證據可以佐證：
　㈠證人乙○○於警詢、偵查中證稱被告將甲基安非他命倒入其使
    用之吸食器內，無償供其施用等情（偵卷第15、58頁）。
　㈡乙○○遇上開時、地為警查獲後採集之尿液經送驗結果，確呈
    甲基安非他命陽性反應，此有乙○○之臺北市政府警察局偵辨
    毒品案件尿液檢體委驗單、台灣尖端先進生技醫藥股份有限
    公司110年4月16日濫用藥物檢驗報告(偵卷第52頁反面、第5
    3頁)。
　㈢乙○○遭警方當場扣得之吸食器1組，經鑑定內含有甲基安非他
    命成分，有臺北市政府警察局信義分局搜索扣押筆錄、扣押
    物品目錄表(偵卷第27-31頁)、扣案物照片(偵卷第39頁)、
    交通部民用航空局航空醫務中心110年4月16日航藥鑑字第00
    00000號毒品鑑定書在卷可證(偵卷第51頁)。足認被告前開
    任意性自白與事實相符，可以採信。
二、無償受他人委託，代為購買禁藥甲基安非他命後交付委託人
    ，以便利、助益委託人使用者，為幫助施用，其行為人於購
    入甲基安非他命之始，即係為委託人而持有該禁藥，並非購
    入後始另行起意，交付而移轉甲基安非他命之所有權予委託
    人。此與轉讓禁藥，係指原未受他人委託而基於為自己之意
    思購買後，始起意將其所有之禁藥，以移轉所有權之意思交
    付他人之情形，顯然有別（最高法院98年度台上字第929號
    判決意旨參照）。本案被告係將自己所有之甲基安非他命提
    供給乙○○施用，此為被告所承認（本院卷第59頁），被告顯
    然並非為了乙○○而代為持有甲基安非他命，故辯護人辯稱被
    告僅係構成幫助施用第二級毒品等語，並不可採。
三、本案事證明確，被告前開犯行可以認定，應依法論科。　
貳、論罪科刑：
一、論罪：
　㈠甲基安非他命為毒品危害防制條例第2條第2項第2款所規定之
    第二級毒品，非經許可不得轉讓、持有、施用，亦為經中央
    衛生主管機關明令公告禁止製造、調劑、輸入、輸出、販賣
    或陳列之毒害藥品，而屬藥事法第22條第1項第1款所稱「禁
    藥」。故行為人明知為禁藥甲基安非他命而轉讓予他人者，
    其轉讓行為同時該當於毒品危害防制條例第8條第2項之轉讓
    第二級毒品罪及藥事法第83條第1項之轉讓禁藥罪，屬法條
    競合，應依重法優於輕法、後法優於前法等法理，擇一處斷
    。而藥事法第83條第1項轉讓禁藥罪之法定本刑為7年以下有
    期徒刑，得併科新臺幣（下同）5,000萬元以下罰金，較毒
    品危害防制條例第8條第2項轉讓第二級毒品罪之法定本刑為
    6月以上5年以下有期徒刑，得併科70萬元以下罰金為重。查
    被告轉讓少許重量不詳之甲基安非他命予乙○○施用，尚無證
    據足認已達淨重10公克以上，本案亦無未成年人或對孕婦為
    轉讓行為而須加重之事由存在，是被告轉讓甲基安非他命之
    行為，均不符毒品危害防制條例第8條第6項、第9條加重其
    刑之規定，自應優先適用藥事法之規定論處。
  ㈡核被告所為，係犯藥事法第83條第1項之轉讓禁藥罪。被告高
    度之轉讓行為既已依藥事法加以處罰，依法律適用完整性之
    法理，其低度之持有第二級毒品甲基安非他命行為，自不能
    再行割裂適用毒品危害防制條例加以處罰。
二、刑之加重及減輕：
  ㈠累犯：
　　被告前因施用毒品案件，經本院以108年度簡字第5308號判
    決判處有期徒刑2月確定，於109年2月4日易科罰金執行完畢
    ，有臺灣高等法院被告前案紀錄表在卷可憑，被告於受有期
    徒刑執行完畢後，5 年內故意再犯本件有期徒刑以上之罪，
    為累犯。然依司法院大法官釋字第775 號解釋意旨，考量被
    告上開構成累犯之犯罪紀錄，為自殘型犯罪，與本案所犯轉
    讓禁藥之罪名、犯罪手法不同，關聯性不高，難認有重複再
    犯之主觀特別惡性，故本院裁量認此構成累犯之素行，不需
    適用刑法第47條累犯規定予以加重處斷刑，視為量刑審酌因
    子即可。
  ㈡行為人轉讓同屬禁藥之第二級毒品甲基安非他命，依重法優
    於輕法之原則，擇較重之藥事法第83條第1 項轉讓禁藥罪論
    處，如行為人於偵查及歷次審判中均自白，仍應適用毒品危
    害防制條例第17條第2項規定減輕其刑（最高法院109年度台
    上大字第4243號裁定意旨參照）。查：本案被告轉讓甲基安
    非他命行為，亦該當毒品危害防制條例第8條第2項轉讓第二
    級毒品罪，而被告於偵查及本院審理時均自白犯行，揆諸上
    開說明，仍有毒品危害防制條例第17條第2項規定之適用，
    爰依法減輕其刑。
三、量刑：
　　爰以行為人之責任為基礎，審酌被告非法轉讓少量之禁藥甲
    基安非他命給友人施用，助長禁藥流通，危害他人身心健康
    ，應予非難，然其轉讓之數量非多，轉讓之對象為單一友人
    ，兼衡被告之素行、犯罪動機、目的、手段、自陳國中畢業
    、無業需扶養父親、祖母之家庭狀況、目前在監服刑、犯後
    坦承犯行之態度等一切情狀，量處如主文所示之刑。又本件
    被告所犯之轉讓禁藥罪，法定刑為7 年以下有期徒刑，不合
    於刑法第41條第1 項得易科罰金之要件。至可否易服社會勞
    動，要屬執行事項，當俟本案確定後，另由執行檢察官依相
    關規定審酌之，非屬法院裁判之範圍，附予敘明。
四、沒收：
　　警方在乙○○身上扣得吸食器內所含之甲基安非他命殘渣，經
    被告移轉給乙○○持有支配，依最高法院100 年度台上字第65
    4號判決意旨，應於乙○○所犯毒品案件中處理，而不於本案
    宣告沒收。
據上論斷，應依刑事訴訟法第273 條之1 第1 項、第299 條第1 
項前段，判決如主文。
本案經檢察官甲○○偵查起訴，由檢察官詹啟章到庭執行公訴。
中　　華　　民　　國　　111 　年　　6　　月　　6  　　日
                  刑事第二十庭  法　官  蕭淳元
上列正本證明與原本無異。
如不服本判決，應於判決送達後20日內敘明上訴理由，向本院提
出上訴狀 (應附繕本) ，上訴於臺灣高等法院。其未敘述上訴理
由者，應於上訴期間屆滿後20日內向本院補提理由書「切勿逕送
上級法院」。
                                書記官　蔡忠衛
中　　華　　民　　國　　111 　年　　6 　　月　　6 　　日
附錄本案論罪科刑法條全文：
藥事法第83條
明知為偽藥或禁藥，而販賣、供應、調劑、運送、寄藏、牙保、
轉讓或意圖販賣而陳列者，處7 年以下有期徒刑，得併科新臺幣
5 千萬元以下罰金。
犯前項之罪，因而致人於死者，處7 年以上有期徒刑，得併科新
臺幣1 億元以下罰金；致重傷者，處3 年以上12年以下有期徒刑
，得併科新臺幣7 千5 百萬元以下罰金。
因過失犯第1 項之罪者，處2 年以下有期徒刑、拘役或科新臺幣
5 百萬元以下罰金。
第1 項之未遂犯罰之。